【裁判字號】    99,審簡,3737
【裁判日期】    991015
【裁判案由】    詐欺
【裁判全文】
臺灣高雄地方法院簡易刑事判決        99年度審簡字第3737號
公  訴  人  臺灣高雄地方法院檢察署檢察官
被      告  甲○
上列被告因詐欺案件，經檢察官提起公訴（99年度偵字第21755
號），被告自白犯罪，本院合議庭認宜以簡易判決處刑（99年度
審易字第3918號），爰不經通常審理程序，裁定由受命法官獨任
逕以簡易判決處刑如下：
    主  文
甲○幫助犯詐欺取財罪，處有期徒刑參月，如易科罰金，以新臺
幣壹仟元折算壹日。
    事實及理由
一、本件犯罪事實及證據部分，除犯罪事實欄第3 行至第6 行「
    於民國98年11月間某日，在不詳地點，將其所有之第一商業
    銀行五福分行、帳號00000000000 號帳戶之提款卡及密碼，
    交付予姓名年籍不詳之詐騙集團成員使用。」更正為「於民
    國98年11月間某日，在高雄市○○路火車站旁之便利超商前
    ，將其所有之第一商業銀行五福分行、帳號00000000000 號
    帳戶之提款卡及密碼，交付予自稱「陳先生」之成年男子，
    以供該自稱「陳先生」之成年男子及其所屬之詐騙集團成員
    作為詐騙財物之用。」外，餘均引用檢察官起訴書之記載（
    如附件）。並補充：被告於本院準備程序中自白犯罪。
二、按刑法上之幫助犯，係對於犯罪與正犯有共同之認識，而以
    幫助之意思，對於正犯資以助力，而未參與實施犯罪之行為
    者而言（最高法院75年度臺上字第1509號、88年度臺上字第
    1270號判決要旨參照）。如未參與實施犯罪構成要件之行為
    ，且係出於幫助之意思提供助力，即屬幫助犯，而非共同正
    犯。查被告將其所申辦之第一商銀帳戶交付詐欺集團成員，
    使渠等得藉此詐欺被害人丁○○及乙○○，被害人並因而匯
    款至被告所申辦之上開第一商銀帳戶，是被告所為係參與詐
    欺取財罪構成要件以外之行為，且在無證據證明被告係以正
    犯而非以幫助犯之犯意參與犯罪之情形下，應認其所為係幫
    助犯而非正犯行為。故核被告所為，係犯刑法第30條第1 項
    前段、第339 條第1 項之幫助詐欺取財罪。又按國家之刑罰
    權係對於每一犯罪事實而存在，單一之犯罪事實，實體法上
    之刑罰權僅有一個，在訴訟法上自亦無從分割，是被告以一
    幫助行為幫助他人連續犯詐欺取財罪，仍僅一幫助行為，應
    僅論以一幫助詐欺取財罪（最高法院95年度台非字第284 號
    判決意旨參照），是被告雖提供第一商銀帳戶資料予詐騙集
    團使用，幫助詐騙集團成員先後向被害人2 人詐取財物，惟
    其僅有一幫助行為，自應僅論以一罪。被告幫助他人犯詐欺
    取財罪，爰依刑法第30條第2 項之規定，按正犯之刑減輕之
    。
三、爰審酌被告提供上開帳戶供詐欺集團成員使用，助長詐騙財
    產犯罪之風氣，致被害人受騙而匯款共計71,483元，造成社
    會互信受損，擾亂金融交易往來秩序，影響層面廣泛，且亦
    因被告提供帳戶，致使執法人員難以追查該詐欺集團之真實
    身分，所為實有不該，惟念其犯後坦承犯行，態度尚可，且
    前無犯罪紀錄，此有臺灣高等法院被告前案紀錄表在卷可佐
    ，素行尚佳，及其犯罪動機、手段、目的、被害人所受損害
    等一切情狀，量處如主文所示之刑，復斟酌被告為高職肄業
    ，經濟狀況勉持等情，併諭知如主文所示之易科罰金折算標
    準為。
四、應依刑事訴訟法第449 條第2 項、第450 條第1 項、第454
    條第2 項，刑法第339 條第1 項、第30條、第41條第1 項前
    段，刑法施行法第1 條之1 ，逕以簡易判決如主文所示。
五、如不服本件判決，應於判決送達之日起10日內，向本院提出
    上訴狀。
中    華    民    國    99    年    10    月    15    日
                  高雄簡易庭  法  官   楊珮瑛
以上正本證明與原本無異。
中    華    民    國    99    年    10    月    18    日
                              書記官   陳莉庭
附錄本判決論罪科刑法條全文
中華民國刑法第339條第1項
（普通詐欺罪）
意圖為自己或第三人不法之所有，以詐術使人將本人或第三人之
物交付者，處五年以下有期徒刑、拘役或科或併科一千元以下罰
金。
中華民國刑法第30條
（幫助犯及其處罰）
幫助他人實行犯罪行為者，為幫助犯。雖他人不知幫助之情者，
亦同。
幫助犯之處罰，得按正犯之刑減輕之。
附件：
臺灣高雄地方法院檢察署檢察官起訴書
                                     99年度偵字第21755號
    被      告  甲○    男  21歲（民國○○年○月○○日生）
                        住高雄市三民區○○○路384之2號3
                        樓
                        國民身分證統一編號：Ｚ000000000號
上列被告因詐欺案件，業經偵查終結，認應該提起公訴，茲將犯
罪事實及證據並所犯法條分敘如下：
        犯罪事實
一、甲○能預見將其所申辦之銀行帳戶提款卡及密碼交付與他人
    ，他人可能以該帳戶及提款卡作為詐欺取財之不法使用，竟
    仍基於幫助詐欺取財之不確定故意，於民國98年11月間某日
    ，在不詳地點，將其所有之第一商業銀行五福分行、帳號
    00000000000號帳戶之提款卡及密碼，交付予姓名年籍不詳
    之詐騙集團成員使用。嗣該成員取得前開資料後，即與所屬
    詐欺集團之其他成員，共同基於意圖為自己不法所有之犯意
    聯絡，分別於：(一) 98年11月8日21時30分許，致電丁○○
    ，並以PChome購物網站人員之名義，向丁○○佯稱其於
    PChome網路購物時，因內部人員作業疏失，將其付款方式誤
    勾選為分期付款，故須至提款機前操作以進行取消云云，致
    丁○○陷於錯誤，依對方指示，先後於同日22時49分許、22
    時53分許、23時55分許、23時57分許、23時58分許及23時59
    分許，分別轉帳新台幣(下同) 2萬9998元、3187元、3萬元
    、3萬元、3萬元及3萬元至甲○所開立之前揭帳戶及范振薰(
    另行移轉管轄)所開立之華南商業銀行帳戶中嗣因丁○○察
    覺有異，，報警處理，始悉上情。(二) 98年11月8日19時44
    分許，致電乙○○，並以PChome服務人員之名義，向黃光榮
    佯稱其於PChome網路購物時，因內部作業疏失，將其付款方
    式誤勾選為分期付款，故須至提款機前操作以進行操作云云
    ，致乙○○陷於錯誤，依對方指示，先後於同日20時57分許
    、21時1分許，分別轉帳8315元及2萬9983萬元至甲○所開立
    之前揭帳戶中嗣因乙○○察覺有異，，報警處理，始悉上情
    。
二、案經丁○○及乙○○訴請高雄市政府警察局苓雅分局移送偵
    辦。
       證據並所犯法條
一、證據清單
  ┌──┬─────────┬────────────┐
  │編號│證   據   名   稱 │待     證     事     實 │
  ├──┼─────────┼────────────┤
  │(一)│被告甲○之供述。  │詢據被告矢口否認有何幫助│
  │    │                  │詐欺犯行，辯稱：伊因當兵│
  │    │                  │放假而騎車去找朋友，當時│
  │    │                  │伊將前開資料放在褲子後方│
  │    │                  │之皮夾內，之後即發現皮夾│
  │    │                  │遺失並遭銀行通知帳戶已被│
  │    │                  │列為警示戶云云。惟查：  │
  │    │                  │(1)被告於偵查中供稱：伊 │
  │    │                  │   當時共遺失前開資料、 │
  │    │                  │   健保卡及現金等語。又 │
  │    │                  │   參之前開第一銀行帳戶 │
  │    │                  │   交易明細資料可知，該 │
  │    │                  │   帳戶係於94年10月13日 │
  │    │                  │   開立，而於當年度僅有4│
  │    │                  │   筆交易，且截至94年12 │
  │    │                  │   月6日止該帳戶之餘額為│
  │    │                  │   58元，此後直至被害人 │
  │    │                  │   於98年11月間受騙匯款 │
  │    │                  │   前，該帳戶均未有任何 │
  │    │                  │   交易。被告復供稱：前 │
  │    │                  │   開帳戶於94年間僅因薪 │
  │    │                  │   資轉帳用過1次，此後即│
  │    │                  │   未再用到，伊比較常用 │
  │    │                  │   的是富邦銀行帳戶，又 │
  │    │                  │   伊之健保卡因欠費所以 │
  │    │                  │   不能使用，故遺失後也 │
  │    │                  │   沒有補辦等語。然衡諸 │
  │    │                  │   常情，個人外出所攜帶 │
  │    │                  │   之物品應係平時常備或 │
  │    │                  │   有用之物，然被告自承 │
  │    │                  │   皮夾內當時未放置個人 │
  │    │                  │   身分證件及常用之帳戶 │
  │    │                  │   提款卡，反卻僅放置1張│
  │    │                  │   帳戶內僅存數十元且業 │
  │    │                  │   經4年多未曾使用之前開│
  │    │                  │   帳戶提款卡及1張因欠費│
  │    │                  │   而不能使用之健保卡， │
  │    │                  │   實與常情有違。       │
  │    │                  │(2)又被告於偵查中供稱： │
  │    │                  │   伊係將密碼寫在提款卡 │
  │    │                  │   上一起遺失，故詐騙集 │
  │    │                  │   團才知道伊之提款卡密 │
  │    │                  │   碼等語。惟被告復自承 │
  │    │                  │   ：前開第一銀行帳戶及 │
  │    │                  │   富邦銀行帳戶都是用伊 │
  │    │                  │   之手機號碼「000000000│
  │    │                  │   0」作為密碼，只是第一│
  │    │                  │   銀行帳戶密碼是十位數 │
  │    │                  │   、富邦帳戶是6位數，伊│
  │    │                  │   怕輸入錯誤才寫上密碼 │
  │    │                  │   等語。是被告既稱遺失 │
  │    │                  │   當時所有之2本帳戶提款│
  │    │                  │   卡密碼，皆係以其手機 │
  │    │                  │   號碼所設，則其使用提 │
  │    │                  │   款卡時，應能記得密碼 │
  │    │                  │   ，實無再將密碼寫上之 │
  │    │                  │   必要，況一般操作自動 │
  │    │                  │   櫃員機時，該螢幕均會 │
  │    │                  │   先提示密碼位數，則被 │
  │    │                  │   告辯稱怕混淆以致輸入 │
  │    │                  │   錯誤等語，要非無疑。 │
  │    │                  │   再參以被告於開庭時能 │
  │    │                  │   背出其提款卡密碼，亦 │
  │    │                  │   知悉各帳戶所設之密碼 │
  │    │                  │   位數等情，即知被告所 │
  │    │                  │   辯，實有違常理，尚難 │
  │    │                  │   採信。               │
  │    │                  │(3)另不法集團使用所謂人 │
  │    │                  │   頭帳戶前，需先確信該 │
  │    │                  │   帳戶所有人不會報警或 │
  │    │                  │   辦理掛失止付後，方以 │
  │    │                  │   該帳戶從事財產犯罪， │
  │    │                  │   以避免為警追查或帳戶 │
  │    │                  │   遭掛失而徒勞無功。本 │
  │    │                  │   件被害人受騙匯款至被 │
  │    │                  │   告上開帳戶後，當日即 │
  │    │                  │   被領取一空，顯見該不 │
  │    │                  │   法詐騙集團向被害人詐 │
  │    │                  │   騙時，確有把握被告所 │
  │    │                  │   有之上開帳戶不致遭掛 │
  │    │                  │   失，而此等確信，在帳 │
  │    │                  │   戶之存摺、提款卡等物 │
  │    │                  │   係遭竊取或拾獲之情形 │
  │    │                  │   下，尚難發生，又被告 │
  │    │                  │   自承其發現前開帳戶提 │
  │    │                  │   款卡、密碼及健保卡遺 │
  │    │                  │   失後，未曾向金融機構 │
  │    │                  │   辦理掛失或是通報警方 │
  │    │                  │   處理等語。則被告係將 │
  │    │                  │   其所有之前開資料交付 │
  │    │                  │   予他人使用等情，應堪 │
  │    │                  │   認定。               │
  │    │                  │(4)綜上所述，由於現今銀 │
  │    │                  │   行開設存款帳戶極為便 │
  │    │                  │   利，只要本人親自開戶 │
  │    │                  │   即可辦理，並無存款金 │
  │    │                  │   額之限制，倘無正當理 │
  │    │                  │   由，實無向他人索取存 │
  │    │                  │   摺、提款卡及密碼使用 │
  │    │                  │   之理。從而若將自己之 │
  │    │                  │   提款卡及密碼提供他人 │
  │    │                  │   使用時，亦必深入了解 │
  │    │                  │   該用途。近年來，政府 │
  │    │                  │   機構及新聞傳播事業， │
  │    │                  │   經常宣導與報導，犯罪 │
  │    │                  │   集團使用俗稱「人頭帳 │
  │    │                  │   戶」，作為詐欺取財之 │
  │    │                  │   工具，則一般人應知道 │
  │    │                  │   此事，被告當時係年滿 │
  │    │                  │   20歲之成年男子，智慮 │
  │    │                  │   成熟，亦自承知悉此情 │
  │    │                  │   。是將自己之前開資料 │
  │    │                  │   交付予不明人士使用時 │
  │    │                  │   ，該交付人應可預見此 │
  │    │                  │   舉將幫助他人作詐欺取 │
  │    │                  │   財之用，而具幫助詐欺 │
  │    │                  │   取財之不確定故意甚明 │
  │    │                  │   。                   │
  ├──┼─────────┼────────────┤
  │(二)│告訴人丁○○、黃光│告訴人2人遭詐騙後，即以 │
  │    │隆於警詢中之指訴。│轉帳方式，將款項匯入被告│
  │    │                  │上開帳戶之事實。        │
  ├──┼─────────┼────────────┤
  │(三)│第一商業銀行五福分│(1)前開帳戶為被告申設使 │
  │    │行、帳號0000000000│   用之事實。           │
  │    │5號帳戶之開戶資料 │(2)告訴人2人將前揭款項匯│
  │    │影本1份及交易明細 │   入上開帳戶後，旋遭詐 │
  │    │影本1紙。         │   騙集團提領之事實。   │
  ├──┼─────────┼────────────┤
  │(四)│告訴人丁○○、黃光│告訴人2人於上揭時、地將 │
  │    │隆出具之自動櫃員機│款項匯入被告帳戶之事實。│
  │    │交易明細影本共8紙 │                        │
  │    │。                │                        │
  └──┴─────────┴────────────┘
二、核被告所為，係犯刑法第30條第1項、第339條第1項之幫助
    詐欺取財罪嫌。被告提供前開資料予前揭詐欺集團，供該詐
    欺集團遂行詐欺取財犯罪之用，主觀上係以幫助之意思，參
    與詐欺取財罪構成要件以外之行為，為幫助犯，請依同法第
    30條第2項規定，減輕其刑。
三、依刑事訴訟法第251條第1項提起公訴。
    此  致
臺灣高雄地方法院
中    華    民    國    99    年     7    月    28    日
                              檢  察  官    丙  ○  ○
上正本證明與原本無異
中    華    民    國    99    年    8     月    13    日
                              書  記  官
參考法條：
中華民國刑法第339條
（普通詐欺罪）
意圖為自己或第三人不法之所有，以詐術使人將本人或第三人之
物交付者，處 5 年以下有期徒刑、拘役或科或併科 1 千元以下
罰金。
以前項方法得財產上不法之利益或使第三人得之者，亦同。
前二項之未遂犯罰之。

司法院資訊處製作；財團法人民間司法改革基金會備份。
